【裁判字號】    92,簡上,47
【裁判日期】    920630
【裁判案由】    傷害
【裁判全文】
臺灣新竹地方法院刑事判決                         九十二年度簡上字第四七號
    上訴人即被告  乙○○
    選任辯護人    洪大明律師
右列上訴人因傷害案件，不服本院簡易庭中華民國九十二年三月三十一日九十二年度
竹簡字第一三二號簡易判決（聲請簡易判決處刑書案號：九十二年度偵字第二八五０
號）提起上訴，本院第二審法院判決如左：
    主  文
上訴駁回。
    事實及理由
一、本案經本院合議庭審理結果，認本院第一審判決上訴人乙○○傷害人之身體，處
    拘役拾伍日，如易科罰金以參佰元折算壹日，在認事用法及量刑均無不當，應
    予維持。且所載之事實，證據及理由均與本院所認定者相同，茲引用之（如附件
    ）。
二、上訴意旨略以：上訴人乙○○確係單純之受害者，絕無另起傷害犯意反擊丙○○
    之行為，倘若認定警員羅銘煌之證詞為可採。然依其證詞觀之，丙○○於民國
    九十一年五月八日凌晨三點多率六、七人至上訴人家中並先動手連續毆打上訴人
    ，縱上訴人有還手之反擊行為，亦屬對於現在不法之侵害，而出於防衛自己權利
    所為之排除侵害而行使之防衛權，因丙○○僅受皮肉傷，較之上訴人所受傷害害
    為輕，且上訴人係空手防衛，並未防衛適當，依刑法第二十三條之規定，應屬不
    罰之行為，原判決未斟酌及此，認上訴人係與丙○○互毆，判處上訴人傷害罪刑
    ，顯有誤會云云。惟查衡之一般社會經驗法則互毆係屬多數動作構成單純一罪而
    為互為攻擊之傷害行為，縱令一方先行出手，而還擊一方在客觀上苟非單純僅對
    現在不法之侵害為必要排除之反擊行為，因其本即有傷害之犯意存在，則對其互
    為攻擊之還手反擊行為，自無主張防衛權之餘地。（高法院八十四年度台非字第
    二０八號刑事判決參照）本件原判決對上訴人之互毆傷害罪刑所為判斷依據，於
    理由中已載明白，經核於法並無不合。證人甲○○於警訊及偵查中證稱：當時
    是丙○○與乙○○互毆，伊上前把他們拉開（見偵字第二八五０號卷第六頁正面
    ，第二十九頁正面。偵續字第五五號卷第二十八頁正面），警員羅銘煌於偵查中
    證稱：「當天是乙○○報案我到場處理：：我進去看到丙○○與乙○○毆，甲○○先我一步到場，我看到甲○○在拉丙○○，我沒有看到甲○○動手打乙○○，
    打完後我就將丙○○，甲○○拉到外面去：：」（見偵續字第五五號卷第二十七
    頁正面），及於本院九十二年六月十日訊問時亦證稱：「當時是丙○○先動手打
    乙○○：：」，「乙○○有還手打丙○○：：」，「（你看到乙○○動手時，丙○○是如何反應？）繼續打，在我制止拉開之前，乙○○已半跪在地上，丙○○
    有繼續在動手，但乙○○已經沒有再動手了」等情在卷。參以丙○○於偵查中供
    稱：「我有去，並與乙○○發生互毆」，上訴人亦陳稱：「（有無在你住處毆打
    丙○○？）是丙○○先動手我才還手」（見偵字第二八五０號卷第二十九頁正面
    ）等語至明。尤以丙○○及上訴人乙○○均因而受傷，復有卷附行政院衛生署新
    竹醫院九一年新醫診字第一０三五０號、九一年新醫診字第一０三五七號甲種診
    斷證明書兩紙、足憑等等卷存證據資料相互毆勾稽，已見本案係丙○○與上訴人
    相互扭打應屬互毆成傷至灼臻然，了無疑義，揆諸首揭說明，上訴人之犯行明確
    ，堪以認定。自殊難單憑本互毆之犯行係由丙○○先行出手，遽認上訴人對其因
    互毆而觸犯傷害罪名之行為，即有刑法上正當防衛權之適用，上訴意旨執指原判
    決判處上訴人傷害罪刑，顯有違誤云云，經核非有理由，應予駁回。至證人即上
    訴人之配偶丁○○於九十二年六月十日本院調查時到庭所為之陳述，既亦已供稱
    ：「當時警察在場拉開他們，當時他們扭成一團亂。而當時我先生有還手，警察
    勸開之後，丙○○說是我先生打他，而警員說不是，是丙○○先打我先生」云云
    ，益見憑此尤不足作為上訴人有利認定之判斷依據，併此明。
據上論結，應依刑事訴訟法第四百五十五條之一第一項、第三項，第三百七十三條，
第三百六十八條．判決如主文。
本案經檢察官許麗美到庭執行職務。
中      華      民      國      九十二      年      六    月    三十    日
                                  臺灣新竹地方法院刑事第口庭
                                      審判長法官  吳  昭  瑩
                                            法官  王  紋  瑩
                                            法官  楊  數  盈
右正本證明與原本無異。
本件不得上訴。
                                      書  記  官  張  倩  影
中      華      民      國      九十二      年     六     月    三十    日
刑法第二百七十七條第一項
傷害人之身體或健康者，處三年以下有期徒刑、拘役或一千元以下罰金。


司法院資訊處製作；財團法人民間司法改革基金會備份。
